臺灣高等法院刑事裁定
111年度抗字第738號
抗  告  人
即  被  告  趙介佑




選任辯護人  盧之耘律師
上列抗告人即被告因聲請具保停止羈押案件，不服臺灣臺北地方
法院中華民國111年4月28日所為之裁定（111年度聲字第626號）
，提起抗告，本院裁定如下：
    主  文
抗告駁回。 
    理  由
一、原裁定意旨略以：
　㈠被告因違反毒品危害防制條例等案件，前經原審訊問後，認
    被告涉嫌違反毒品危害防制條例第4條第3項販賣第三級毒品
    罪嫌，犯罪嫌疑重大，又涉犯之販賣第三級毒品罪嫌，法定
    本刑為7年以上有期徒刑，屬於最輕本刑5年以上有期徒刑之
    罪，良以重罪常伴隨逃亡、串證之虞，基於趨吉避凶不甘受
    罰之人性，被告逃匿以規避審判程序及執行之可能性甚高，
    有相當理由足認有逃亡之虞；再被告所涉販賣第三級毒品罪
    嫌次數甚多，有事實足認有反覆實施之虞，確有前開羈押之
    原因，所涉販賣第三級毒品罪嫌，對於社會治安及國民健康
    危害甚鉅，經權衡比例原則認本案非予羈押顯不足以確保偵
    審程序之進行，對被告羈押屬適當且必要，依刑事訴訟法第
    101條第1項第1款、第2款、第3款及第101條之1第1項第10款
    規定，自民國110年8月20日起執行羈押，並於110年11月20
    日、111年1月20日、111年3月20日延長羈押在案。
　㈡本案雖已辯論終結，惟尚未宣判、確定及執行，且被告所涉
    販賣第三級毒品罪嫌重大，而所犯為最輕本刑5年以上有期
    徒刑之重罪，仍有畏罪逃亡以規避後續審判及執行之高度可
    能，如不採取限制被告行動自由之相當措施，顯難確保被告
    遵期到庭接受日後之訴訟或執行程序，另其涉犯販賣毒品次
    數非少，有事實足認有反覆實施之虞，可見刑事訴訟法第10
    1條第1項第1款、第3款及第101條之1第1項第10款規定之羈
    押原因仍然存在。為防止被告逃亡，以確保本案後續訴訟程
    序之進行及將來刑罰之執行，及衡酌社會秩序之維護與被告
    人身自由之保障等情，認為對被告採此拘束人身自由措施，
    仍屬相當而必要之手段，且於現階段之訴訟程序中，亦尚無
    羈押以外之方法得以代替，仍有繼續羈押之必要。此外，復
    查無刑事訴訟法第114條所定不得駁回具保停止羈押聲請之
    事由。從而，聲請人向原審提出具保以停止羈押聲請，難以
    准許，應予駁回等語。
二、抗告意旨略以：
　㈠本案被告家人均在此，且其所涉犯罪事實情節輕微，自無逃
    亡之必要，是被告實無逃亡之虞，又本案被告已為完全陳述
    ，並未有任何隱匿事實，故其羈押之原因已不存在，是原裁
    定認被告相當理由足認有逃亡之虞云云，實有誤會。復被告
    日後必遵期到庭接受日後之訴訟或執行程序，本案後續訴訟
    程序之進行及將來刑罰之執行，實屬無虞。
　㈡被告涉毒品危害防制條例第4條第3項販賣第三級毒品之犯罪
    ，乃因自身毒癮未除，失去對是非之判斷能力，為供吸毒所
    需，而參與販賣愷他命之行為，今其毒癮已解，復經此教訓
    已知警惕，無反覆實施同一犯罪之虞，實無再對被告採此拘
    束人身自由之措施，故被告委實無再繼續羈押之必要。
　㈢被告之幼子及重病之老祖母，確需被告之照顧，且被告歷此
    種種，已知警惕，並有悔悟，已無再犯之虞。又被告一時失
    慮觸犯刑罰，自當受罰，然累及其祖母及幼兒，實屬堪憐，
    為全人倫，故為本件之聲請，祈請賜准予其所請。
　㈣綜上所陳，被告確已就所涉事實完全為陳述，並無逃亡之虞
    ，亦無事實足認被告有反覆實施同一犯罪之虞，乃原裁定未
    察，而駁回被告具保停止羈押之聲請，實難令人甘服，懇請
    撤銷原裁定，並准予被告具保停止羈押等語。
三、按法律規定羈押被告之要件，須基於維持刑事司法權之有效
    行使之重大公益要求，並符合比例原則，方得為之。且無罪
    推定原則除禁止對未經有罪判決確定之被告執行刑罰，亦禁
    止僅憑犯罪嫌疑即施予被告類似刑罰之措施，倘以重大犯罪
    嫌疑為羈押之唯一要件，即可能違背無罪推定原則。基於憲
    法保障人民身體自由之意旨，被告犯刑事訴訟法第101條第1
     項第3款所示之罪，嫌疑重大者，且有相當理由認其有逃亡
    、湮滅、偽造、變造證據或勾串共犯或證人之虞，亦無不
    得羈押之情形，法院斟酌能否以命該被告具保、責付或限制
    住居等侵害較小之手段代替羈押後，仍認非予羈押，顯難進
    行追訴、審判或執行者，方得羈押，始符合憲法第8條保障
    人民身體自由及第16條保障人民訴訟權之意旨，參照司法院
    釋字第665號解釋。次按羈押被告之目的，在於確保訴訟程
    序之進行、確保證據之存在及真實、及確保刑罰之執行，而
    被告有無羈押之必要，法院自得就具體個案情節予以斟酌決
    定，如就客觀情事觀察，法院許可羈押之裁定，在目的與手
    段之間衡量並無明顯違反比例原則之情形，即無違法或不當
    可言。又被告經執行羈押後，有無繼續羈押之必要，應以原
    執行羈押之原因是否依然存在為依據。
四、經查：
　㈠本件抗告人即被告甲○○（下稱被告）因涉犯毒品危害防制條
    例第4條第3項販賣第三級毒品罪嫌，經原審訊問後，認其犯
    罪嫌疑重大，且所犯為最輕本刑5年以上有期徒刑之罪，又
    有事實足認有反覆實施同一犯罪之虞，並有羈押之必要，原
    審乃依刑事訴訟法第101條第1項第1款、第2款、第3款及第1
    01條之1第1項第10款規定，自110年8月20日起執行羈押，並
    於110年11月20日、111年1月20日、111年3月20日延長羈押
    在案，此部分之事實堪以認定，先予敘明。
　㈡被告就其所犯販賣第三級毒品罪，已於原審訊問及準備程序
    時均坦承不諱，核與購毒者之證述相符，並有卷內所附其他
    證據可資參佐，足認被告犯罪嫌疑重大。又核被告所犯之販
    賣第三級毒品罪，係最輕本刑5年以上有期徒刑之重罪，被
    告所犯既為重罪，客觀上增加被告畏罪逃亡、串證之機會，
    可預期其逃匿以規避審判程序之進行及刑罰之執行之可能性
    更高，已有相當理由足認被告有逃亡之虞。另被告所涉販賣
    第三級毒品罪嫌次數甚多，有事實足認有反覆實施同一犯罪
    之虞。是認被告有刑事訴訟法第101條第1項第1款、第2款、
    第101條之1第1項第10款羈押原因。再被告涉犯之上開罪嫌
    ，對社會秩序侵害甚鉅、侵害他人身體健康，若命被告具保
    、責付或限制住居等侵害較小之手段，均不足以確保審判或
    執行程序之順利進行，非予羈押，國家追訴及刑罰權即有難
    以實現之危險。本院參諸被告人權保障及公共利益之均衡維
    護，且本案於現階段之訴訟程序中，尚難有何羈押以外之方
    法代替之，而仍有羈押之必要，符合羈押要件。原審以被告
    有刑事訴訟法第101條第1項第1款、第2款、第3款、第101條
    之1第1項第10款之羈押原因存在，經核尚無目的與手段間輕
    重失衡之情形，亦未違反比例原則，從而本件被告有上開羈
    押之原因及必要性，自無停止羈押之事由。且被告亦無刑事
    訴訟法第114條規定之情形，自無從准予具保停止羈押。
　㈢原審法院經具體審酌前揭各情，乃認依現實情狀，若非將被
    告羈押，顯難進行後續之審判程序或將來之執行，且難期真
    實之發現，既仍無從以具保之方式替代羈押之執行，足認羈
    押被告之法定事由均存在，羈押之必要性並未消滅，而裁定
    駁回聲請人具保停止羈押之聲請，經核尚無目的與手段間輕
    重失衡之情形，亦無明顯違反比例原則之情事，核屬原審審
    判職權之適法行使，依法並無不當。被告提起抗告雖指稱被
    告家人均在此、需照顧幼子及重病老祖母，及其已悔悟等情
    ；惟法院審核被告是否合於羈押之要件，僅須審查其犯罪嫌
    疑是否重大、有無羈押原因及藉由羈押以保全審理或執行之
    必要性，至於被告家人住居所狀況、家人親友身體是否健康
    、於犯罪後有無悔悟等情，則非審認被告有無羈押必要性之
    核心因素，更與刑事訴訟法第101條及第101條之1所規範之
    羈押要件並無關涉。細繹被告於本案之犯罪情節，其為圖牟
    取經濟利益，竟對外販售第三級毒品多次，不僅使毒害蔓延
    擴大，購毒者更為此難以自拔，對於社會所生危害至為重大
    ；尤其被告販賣第三級毒品次數甚高，顯見其犯罪規模非小
    ，自不得徒憑被告之意而逕認已無繼續羈押之必要性。
　㈣綜上，原審認被告符合刑事訴訟法第101條第1項第1款、第2
    款、第3款及第101條之1第1項第10款羈押事由，仍有羈押之
    必要性，因而裁定駁回被告具保停止羈押聲請，本院經核原
    裁定並無違誤。被告猶執前詞指摘原裁定違法不當，其抗告
    為無理由，應予駁回。
五、據上論結，應依刑事訴訟法第412條，裁定如主文。　　
中　　華　　民　　國　　111 　年　　6 　　月　　6 　　日
                  刑事第七庭    審判長法　官  孫惠琳
                                      法　官  張育彰
                                      法　官  王惟琪
以上正本證明與原本無異。
不得再抗告。
                                      書記官  戴廷奇
中　　華　　民　　國　　111 　年　　6 　　月　　9 　　日